【裁判字號】    91,自,501
【裁判日期】    920324
【裁判案由】    侵占
【裁判全文】
臺灣臺中地方法院刑事判決                          九十一年度自字第五一號
    自  訴  人  雙十交通事業有限公司  設台中市○○區○○路三三八號
    代  表  人  丙○○
    代  理  人  乙○○
    被      告  甲○○
右列被告因侵占案件，經自訴人提起自訴，本院判決如左：
    主  文
甲○○無罪。
    理  由
一、自訴意旨略以：被告甲○○於民國（下同）八十九年十二月十三日，駕駛營業小
    客車（車牌號碼２Ｑ─４１９號），至自訴人雙十交通事業有限公司（設台中市
    北屯區○○路三三八號，下稱雙十公司），向自訴人租借ＢＭＵ─１２５型無線
    電車台機器一套（價值新台幣（下同）三萬元），機號為０５６號，約定每月租
    金（俗稱服務費）為一千八百元，雙方並簽有電台服務契約書。嗣自訴人即將上
    開無線電車台機器一套交予被告甲○○使用。詎被告甲○○竟意圖為自己不法之
    所有，將該無線電車台機器據為己有，並自九十年四月十三日起即拒繳租金，自
    訴人曾委請律師代為發函催討租金及終止租約，催告被告返還上開機器，然被告
    均未理會，因認被告涉有侵占罪嫌云云。
二、按犯罪事實應依證據認定之，無證據不得推定其犯罪事實；又不能證明被告犯罪
    者，應諭知無罪之判決，刑事訴訟法第一百五十四條、第三百零一條第一項分別
    定有明文。又刑事訴訟法上所謂認定犯罪事實之證據，係指足以認定被告確有犯
    罪行為之積極證據而言，該項證據自須適合於被告犯罪事實之認定，始得採為斷
    罪資料；如未能發現相當證據，或證據不足以證明，自不能以推測或擬制之方法
    ，以為裁判之基礎，最高法院二十九年上字第三一０五號、四十年台上字第八十
    六號分別著有判例可資參照。
三、訊據被告甲○○固坦承有於上開時地向自訴人雙十公司租用上開無線電車台機器
    一套，惟堅決否認有何侵占犯行，辯稱：上開機器是裝在伊之營業小客車上，而
    該車是貸款的車子，後來沒有繳息而被貸款公司即裕融公司牽回去，而機器留在
    車上，所以未繳回去給自訴人，後來是收到法院的通知才打電話連絡裕融公司去
    找機器，而找回來後有要還機台給自訴人，但是自訴人不願意收，而伊希望欠自
    訴人的租金可以分期償還，但是自訴人對租金部分的要求比較高，所以未能達成
    和解等語。經查，上開車牌號碼２Ｑ─４１９號之營業小客車確實是於八十九年
    十一月間由被告甲○○向裕融公司以分期付款附條件買賣方式所購買，且該車確
    有被催收之紀錄，有裕融公司九十二年二月十四日裕融九十二年中字第０二三號
    函及所附之附條件買賣契約書等資料附卷可稽，另被告確於九十一年七月十五日
    本院審理時攜帶上開機器到庭，並欲返還予自訴人，惟自訴人則認上開機器的配
    備缺少了五、六樣，亦未帶錢賠償缺少的配備部分，故未拿回上開機器，以上有
    本院九十一年七月十五日之審理筆錄可參，與被告所述大致相符。另自訴代理人
    陳政治亦到庭證稱，被告於九十一年七月十五日庭呈的機器共缺少五樣零件，包
    括麥克風、天線、車頂燈、電源線、天線座，而該機台總價值三萬元，而缺少的
    零件部分約值四千元等語，則若被告有意侵占該套機器，則其當會將主機予以侵
    占，而非侵占上開較不值錢的零件部分，足認被告主觀上應無不法所有之意圖，
    揆諸前開最高法院判例意旨，被告所為核與侵占罪之構成要件有間，尚難以被告
    未能全數返還前揭機器，即遽論被告以侵占罪責。本件純屬民事糾葛，自訴人宜
    另循民事程序解決。此外，本院復查無其他積極證據足以證明被告有何自訴人所
    指之侵占犯行，自應諭知被告無罪之判決。
四、被告經合法傳喚而未到庭，本院認本件係應諭知被告無罪之案件，爰不待其陳述
    逕行判決，併此敘明。
據上論斷，應依刑事訴訟法第三百四十三條、第三百零一條第一項、第三百零六條，
判決如主文。
中      華      民      國      九十二      年    三      月  二十四    日
                                  臺灣臺中地方法院刑事第一庭
                                        法  官    郭  瑞  祥
右正本證明與原本無異。
如不服本判決，應於判決送達後十日內向本院提出上訴狀，上訴於臺灣高等法院臺中
分院( 須附繕本 )。
                                          書記官
中    華    民    國      九十二      年       三      月     二十五    日


司法院資訊處製作；財團法人民間司法改革基金會備份。
